臺灣臺南地方法院民事裁定　　　　　 99年度司財管字第184號
原　　　告　第一商業銀行股份有限公司
法定代理人　蔡慶年
代　理　人　蘇淑蓉
上列聲請人聲請對被繼承人郭啟生選任遺產管理人事件，本院裁
定如下：
    主  文
選任財政部國有財產局臺灣南區辦事處臺南分處為被繼承人郭啟
生之遺產管理人。
聲請程序費用新臺幣壹仟元由被繼承人郭啟生之遺產負擔。
    理      由
一、按繼承人均拋棄其繼承權者，準用關於無人承認繼承之規定
    ，民法第1176條第6項定有明文。又繼承開始時，繼承人之
    有無不明，而不能依民法第1177條選定遺產管理人時，得由
    利害關係人聲請法院選任之，民法第1178條第2項亦定有明
    文。
二、本件聲請意旨略以：被繼承人郭啟生（男，民國○○年○月○○
    日生，身分證統一編號：Ｚ000000000號，生前最後住所：臺
    南市左鎮區睦光里3鄰睦光35號）為聲請人之債務人，然被
    繼承人於99年6月30日死亡，其法定繼承人均已拋棄繼承，
    無法依同法第1177條選任遺產管理人，致聲請人之權利無法
    行使，故聲請人以利害關係人身分向法院聲請為被繼承人郭
    啟生選任遺產管理人等語。
三、經查：聲請人主張之前開事實，業據提出借據1件、借款展
    期約定書3件、被繼承人郭啟生除戶謄本1件(上皆為影本)附
    卷為憑。並經本院依職權調閱本院99年度司繼第1423、1480
    號拋棄繼承事件卷宗核閱綦詳，是聲請人之主張應足採信。
    又查被繼承人郭啟生死亡後，其法定繼承人皆已依法拋棄繼
    承權經本院准予備查，且未準用民法第1177條之規定選定遺
    產管理人，而被繼承人郭啟生為聲請人之債務人，故聲請人
    以利害關係人之身分聲請選任被繼承人郭啟生之遺產管理人
    ，核與上開規定並無不合，應予准許。
四、按公示催告期限屆滿，無繼承人承認繼承時，其遺產於清償
    債權，並交付遺贈物後，如有剩餘，歸屬國庫；又按非公用
    國有財產以財政部國有財產局為管理機關，民法第1185條、
    國有財產法第12條分別定有明文。查本件被繼承人郭啟生之
    法定繼承人皆已依法拋棄繼承權經本院准予備查，復未準用
    民法第1177條之規定選定遺產管理人，且經本院函詢被繼承
    人郭啟生原繼承人即周梅雀、郭家豪、郭韋廷、郭怡伶、郭
    素梅、郭啟仁、郭瑞等有無擔任被繼承人郭啟生之遺產管
    理人之意願，迄今均未回覆本院，足徵被繼承人郭啟生之原
    繼承人對被繼承人郭啟生遺產之處置已漠不關心，均非擔任
    本件遺產管理人之適當人選；又查被繼承人郭啟生之遺產，
    倘無人承認繼承時，將於清償債權，交付遺贈物後，歸屬國
    庫，為使被繼承人郭啟生遺產之處置順利進行，本院認選任
    財政部國有財產局臺灣南區辦事處臺南分處為被繼承人郭啟
    生之遺產管理人為適當。
五、依非訟事件法第157條、第24條第1項，裁定如主文。
中    華    民    國  100    年    2      月      21    日
                  家事法庭   司法事務官   蔡明賢
以上正本係照原本作成。
如對本裁定抗告須於裁定送達後10日內向本院提出抗告狀
中    華    民    國  100    年     2    月       22    日
                              書記官      曾詩珊